臺灣板橋地方法院刑事判決　　　　　　　95年度易字第2214號
公　訴　人　臺灣板橋地方法院檢察署檢察官
被　　　告　甲○○
　　　　　　　　　　（羈押於臺灣臺北看守所）
上列被告因竊盜等案件，經檢察官提起公訴（95年度偵字第1030
1 號），本院判決如下：
    主  文
甲○○攜帶兇器竊盜，累犯，處有期徒刑玖月，扣案之繩索壹條
沒收；又損壞他人之鐵捲門，足以生損害於他人，累犯，處有期
徒刑肆月；應執行有期徒刑壹年，扣案之繩索壹條沒收。
    事  實
一、甲○○前於民國90年間，因竊盜案件，經本院以90年度重簡
    字第978 號判決判處有期徒6 月確定，入監執行於91年9 月
    8 日縮刑期滿執行完畢；於92年間，又因竊盜案件，經本院
    以92年度簡字第2761號判決判處有期徒刑4 月確定，送監執
    行於93年7 月18日執行完畢（均構成累犯）。詎其猶不知悔
    改，於95年4 月15日約0 時40至50分許（起訴書誤繕為該日
    1 時許），行經臺北縣五股鄉○○道路2 號水門之皇昌營造
    股份有限公司（下稱皇昌公司）所承包之工地，竟意圖為自
    己不法之所有，基於攜帶兇器竊盜之犯意，先徒手竊取皇昌
    公司設於該工地之鐵窗上之不鏽鋼條2 支，再手持該甫竊得
    在客觀上對人之生命、身體安全具危險性可供兇器使用之不
    鏽鋼條2 支，進入該處工地內（侵入工地部分未據告訴），
    竊取皇昌公司所有而放置在該處之廢鐵4 包（合計100 公斤
    ），得手後，準備以其所有之繩索1 條捆綁該廢鐵之時，又
    另行基於損壞他人之物之犯意，以腳大力猛踢皇昌公司所有
    而設置於該工地之鐵捲門，造成該鐵捲門凹陷，無法與地面
    接合而喪失效用，足以生損害於皇昌公司，旋為負責巡邏之
    保全人員林順榮發現，隨即報警處理，為據報前來之警員當
    場查獲，並扣得甲○○甫竊得之廢鐵4 包（合計100 公斤）
    、不鏽鋼條2 支（均已發還皇昌公司）及其所有而持以行竊
    所用之繩索1 條，始悉上情。
二、案經皇昌公司訴由臺北縣政府警察局蘆洲分局報請臺灣板橋
    地方法院檢察署檢察官偵查起訴。
    理  由
一、證據能力：
  (一)證人林志承、林順榮於警詢時之陳述：
    按被告以外之人於審判外之陳述，雖不符刑事訴訟法第159
    條之1 至之4 之規定，而經當事人於審判程序同意作為證據
    ，法院審酌該言詞陳述或書面陳述作成時之情況，認為適當
    者，亦得為證據。當事人、代理人或辯護人於法院調查證據
    時，知有第159 條第1 項不得為證據之情形，而未於言詞辯
    論終結前聲明異議者，視為有前項之同意，刑事訴訟法第15
    9 條之5 定有明文。查證人林志承、林順榮於警詢時所為之
    陳述，雖係被告甲○○以外之人於審判外之陳述，然被告迄
    本院言詞辯論終結前並未聲明異議，復經本院審酌其陳述作
    成時之情況，並無非出於自由意願而為陳述或遭違法取證及
    顯有不可信之情況，認以之作為證據為適當，依前揭規定，
    自應有證據能力。
  (二)證人林順榮、乙○○於偵查中之陳述：
    按檢察官職司追訴犯罪，就審判程序之訴訟構造言，檢察官
    係屬與被告相對立之當事人一方，偵查中對被告以外之人所
    為之偵查筆錄，或被告以外之人向檢察官所提之書面陳述，
    性質上均屬傳聞證據。自理論上言，如未予被告反對詰問、
    適當辯解之機會，一律准其為證據，似有違當事人進行主義
    之精神，對被告之防禦權亦有所妨礙；然而現階段刑事訴訟
    法規定檢察官代表國家偵查犯罪、實施公訴，必須對於被告
    之犯罪事實負舉證之責，依法其有訊問被告、證人及鑑定人
    之權，證人、鑑定人且須具結，而實務運作時，偵查中檢察
    官向被告以外之人所取得之陳述，原則上均能遵守法律規定
    ，不致違法取供，其可信性極高，為兼顧理論與實務，乃於
    修正刑事訴訟法時，增列第159 條之1 第2 項，明定被告以
    外之人（含被害人、證人等）於偵查中向檢察官所為陳述，
    除顯有不可信之情況者外，得為證據，並於92年9 月1 日施
    行（最高法院94年度臺上字第7416號判決意旨參照）。又所
    謂「顯有不可信性」，係指陳述是否出於供述者之真意、有
    無違法取供情事之信用性而言，故應就偵查或調查筆錄製作
    之原因、過程及其功能等加以觀察其信用性，據以判斷該傳
    聞證據是否有顯不可信或有特別可信之情況而例外具有證據
    能力，並非對其陳述內容之證明力如何加以論斷，二者之層
    次有別，不容混淆（最高法院94年度臺上字第629 號判決要
    旨可參）。查證人林順榮、乙○○於偵查中向檢察官所為之
    陳述，已依法具結其證言，復查無有何非出於自由意願而為
    陳述或遭違法取供之情形，足認並無顯不可信之情況，依上
    開刑事訴訟法第159 條之1 第2 項規定，足認其二人於偵查
    中之陳述，自有證據能力。
  (三)卷附之贓物認領保管單1 紙（見偵查卷第25頁），固亦為被
    告以外之人於審判外之書面陳述，惟檢察官及被告迄本院言
    詞辯論終結前亦未聲明異議，復經本院審酌前開書面陳述之
    作成，乃係證人林順榮受告訴人皇昌公司之託，代為領回遭
    竊取之物品，對本案被告被訴攜帶兇器竊盜罪之待證事項具
    有相當關聯性，認為適當，依刑事訴訟法第159 條之5 第2
    項之規定，應有證據能力。
  (四)卷附之查獲照片5 紙（見偵查卷第29至31頁），性質上乃係
    以相機拍照此種機械之方式所留存之影像，並非被告以外之
    人於審判外所為之言詞或書面陳述，亦即非屬供述證據，又
    非文書證據，自不受刑事訴訟法規定之傳聞法則所拘束，且
    上開照片乃係警員查獲被告時，就查獲現場之情況當場予以
    拍攝之照片，經核亦無違法取證之情事，並與被告被訴之攜
    帶兇器竊盜及毀損罪之待證事實有關，亦應具有證據能力。
二、毀損部分：
    上揭被告如何損壞皇昌公司所有之鐵捲門之犯罪事實，業據
    被告於本院審理時坦承不諱（見本院卷第101 頁），並經證
    人即告訴代理人林志承於警詢時、乙○○於偵查中及保全人
    員林順榮於警詢、偵查中證述明確（見偵查卷第13至16、46
    、47頁），且有該鐵捲門遭損壞之照片1 張在卷可佐（見偵
    查卷第31頁），足認被告上開不利於己之自白與事實相符，
    應堪採信。此部分事證明確，被告上開毀損犯行，洵堪認定
    ，應依法論科。
三、攜帶兇器竊盜部分：
    訊據被告固均坦承於前揭時地，持有廢鐵4 包及不鏽鋼條2
    支等情，惟矢口否認有何攜帶兇器竊盜之犯行，辯稱：伊沒
    有拆鐵窗，也沒有偷廢鐵，那是伊正當撿拾的云云。惟查：
  (一)上揭被告如何攜帶兇器竊盜之犯罪事實，已經證人即在現場
    巡邏之保全人員林順榮於警詢、偵查中證述明確，復經證人
    即告訴代理人林志承於警詢時、乙○○於偵查中指訴綦詳（
    見偵查卷第13至16、46、47頁），且有查獲照片4 張在卷可
    佐（見偵查卷第29、30頁），而現場所查扣之不鏽鋼條及廢
    鐵已由皇昌公司領回之情，亦有贓物認領保管單1 紙存卷足
    參（見偵查卷第25頁），此外，復有被告持以欲綑綁其所竊
    廢鐵之繩索1 條扣案可資佐證，足認被告確有竊取不鏽鋼條
    後，再持以供作兇器竊取鐵條4 包之情無疑。
  (二)被告雖否認有攜帶兇器竊盜之事實，惟被告於警詢時先辯稱
    該廢鐵係在為警查獲之現場所撿拾云云，於偵查及本院訊問
    時則改稱：廢鐵係在別處工地所撿拾之情，是被告就撿拾廢
    鐵之地點所辯前後不一，已非無疑。而為警查獲之廢鐵4 包
    及不鏽鋼條2 支均係皇昌公司所有之情，亦據證人即皇昌公
    司之員工林志承於警詢時、乙○○於偵查中及現場保全人員
    林順榮於警詢時分別證述明確（見偵查卷第14、16、47頁）
    ，是被告翻詞辯稱：該廢鐵及不鏽鋼條並非在皇昌公司之工
    地所撿拾云云，無非事後圖卸之詞，難以採信。再依證人林
    順榮於警詢時證稱：「我於95年4 月15日0 時50 分 許，在
    我巡邏到臺北縣五股鄉○○道路2 號水門，發現一名陌生男
    子（甲○○）正在破壞本公司倉庫鐵門，該竊嫌甲○○看到
    我要逃跑時，我馬上向前抓住竊嫌，並馬上通知警方到場，
    並在本公司倉庫旁發現本公司廢鐵4 包約100 公斤，在皇昌
    營造公司工地竊取的」等語（見偵查卷第15、16頁），又於
    偵查中證稱：「是我發現時，他（即被告）在拆鐵門，看到
    我就跑，我就打電話叫警察抓」等詞明確（見偵查卷第46、
    47頁），佐以被告於警詢時自承：「我……所以破壞鐵捲門
    及窗戶……。我破壞的窗戶不鏽鋼材……有2 支我拿在手上
    」等語（見偵查卷第9 頁），復於本院審理時供稱：「我有
    拿不鏽鋼（筆錄誤繕為不銹鋼）2 支」等語（見本院卷第10
    1 頁），益徵被告確有竊取該工地窗戶上之不鏽鋼條2 支，
    再持以行竊工地內所放置之廢鐵，灼然甚明。被告猶空言否
    認犯行，要屬事後避就之詞，不足採信。此部分事證亦臻明
    確，被告上開攜帶兇器竊盜之犯行，同堪認定，應依法論科
    。
四、新舊法比較部分：
    按行為後法律有變更者，適用行為時之法律。但行為後之法
    律有利於行為人者，適用最有利於行為人之法律，刑法第2
    條第1 項定有明文（刑法第2 條係規範行為後法律變更所生
    新舊法律比較適用之準據法，是刑法第2 條本身雖經修正，
    但該條文既屬適用法律之準據法，本身尚無比較新舊法之問
    題，應逕適用裁判時之刑法第2 條規定以決定適用之刑罰法
    律）。又比較時應就罪刑有關之共犯、未遂犯、想像競合犯
    、牽連犯、連續犯、結合犯，以及累犯加重、自首減輕暨其
    他法定加減（如身分加減）與加減例等一切規定，綜其全部
    罪刑之結果而為比較。再從刑附屬於主刑，除法律有特別規
    定者外，依主刑所適用之法律（最高法院95年第8 次刑事庭
    會議一、(四)之決議要旨參照）。查被告行為後，刑法第33條
    第5 款有關罰金之最低數額、第51條第5 款有關多數有期徒
    刑合併應執行刑等規定，業於94年2 月2 日修正公布，自95
    年7 月1 日起施行，茲就比較情形分述如下：
  (一)被告所犯刑法第354 條之毀損罪，法定本刑有罰金刑之處罰
    ，而刑法第33條第5 款有關罰金之最低數額部分，因刑法分
    則編各罪所定罰金之貨幣單位原為銀元，修正前刑法第33條
    第5 款規定：「罰金：（銀元）1 元以上」，而銀元與新臺
    幣間之折算，依現行法規所定貨幣單位折算新臺幣條例規定
    ，以銀元1 元折算新臺幣3 元；修正後刑法第33條第5 款則
    規定：「罰金：新臺幣1,000 元以上，以百元計算之」；經
    比較修正前、後之規定，修正後刑法第33條第5 款所定罰金
    之最低數額，較之修正前提高，自以修正前刑法第33條第5
    款規定，較有利於被告。
  (二)按依刑法第51條定應執行刑時，新刑法第5 款提高多數有期
    徒刑合併應執行之刑不得逾30年，新法施行後，應依新法第
    2 條第1 項之規定，適用最有利於行為人之法律。裁判確定
    前犯數罪，其中一罪在新法施行前者，亦同（最高法院95年
    第8 次刑事庭會議決議五、(一)意旨參照）。亦即，刑法第51
    條有關數罪併罰之規定，其中第5 款修正前原規定：「宣告
    多數有期徒刑者，於各刑中之最長期以上，各刑合併之刑期
    以下，定其刑期。但不得逾20年」，經修正為：「宣告多數
    有期徒刑者，於各刑中之最長期以上，各刑合併之刑期以下
    ，定其刑期。但不得逾30年」，比較修正前、後之規定，修
    正後所規定多數有期徒刑合併應執行刑之最高刑度刑，較之
    修正前提高，自以修正前刑法第51條第5 款規定有利於被告
    。
  (三)綜合上述各條文修正前、後之比較，可知修正前、後之規定
    ，就罰金之最低數額，由修正前之銀元1 元即新臺幣3 元，
    修正提高為新臺幣1,000 元，且就多數有期徒刑合併應執行
    刑之最高刑度，由20年修正提高為30年，可知修正後之規定
    ，均顯然不利於被告，揆諸前揭最高法院決議所揭示之罪刑
    綜合比較原則，依刑法第2 條第1 項前段之規定，自應整體
    適用行為時即修正前之規定處斷。且屬從刑性質之沒收，亦
    應依此適用修正前之刑法第38條規定，附此敘明。
  (四)按行為後刑法條文經修正，惟無有利、不利情形，應適用裁
    判時法，亦即如新舊法處罰之輕重相同，即無比較適用之問
    題，非刑法第2 條所指之法律有變更，即無該條之適用，應
    依一般法律適用原則，適用裁判時法（最高法院95年11月7
    日第21次刑事庭會議決議要旨參照）。是被告行為後，刑法
    施行法於95年6 月14日修正增訂第1 條之1 （有關罰金之最
    高數額），並自95年7 月1 日起施行，修正前之刑法分則編
    有關罰金之貨幣單位係銀元（銀元與新臺幣之折算比例為一
    比三），且依刑法分則編應處罰金者，應適用罰金罰鍰提高
    標準條例第1 條、第5 條規定，就72年6 月26日前修正之刑
    法條文，罰金數額提高2 至10倍，其後修正者則不提高倍數
    ；而修正刑法施行後，因刑法第33條第5 款所定罰金之貨幣
    單位，經修正為新臺幣後，刑法分則各罪所定罰金之貨幣單
    位亦應配合修正為新臺幣，為使刑法分則編各罪所定罰金之
    最高數額與刑法修正前趨於一致，乃增訂刑法施行法第1條
    之1 ：「中華民國94年1 月7 日刑法修正施行後，刑法分則
    編所定罰金之貨幣單位為新臺幣。94年1 月7 日刑法修正時
    ，刑法分則編未修正之條文定有罰金者，自94年1 月7 日刑
    法修正施行後，就其所定數額提高為30倍。但72年6 月26日
    至94年1 月7 日新增或修正之條文，就其所定數額提高為3
    倍」。而本案被告所犯刑法第354 條之毀損罪，有罰金刑之
    處罰，且該條文於94年1 月7 日刑法修正時未經修正，亦未
    於72年6 月20日至94年1 月7 日間修正過，依增訂刑法施行
    法第1 條之1 規定，其罰金以新臺幣為單位，數額應提高30
    倍，此與修正前之罰金以銀元為單位，適用罰金罰鍰提高標
    準條例第1 條規定，應提高10倍，再經折算為新臺幣（銀元
    與新臺幣之折算比例為一比三），換算結果，亦為30倍。是
    以，刑法施行法第1 條之1 施行後，罰金刑貨幣單位雖有「
    銀元」、「新臺幣」之更異，惟適用結果之罰金額度則無二
    致，就罰金法定刑提高之「刑罰權規範內容」並無利或不利
    變更，此部分亦不生新舊法之比較問題，惟應適用具特別法
    及準據法（刑法施行法第1 條之1 第1 項具有準據法性質）
    之刑法施行法第1 條之1 規定（據上論斷併引刑法施行法第
    1 條之1 第1 項、第2 項前段）（參照臺灣高等法院暨所屬
    法院95年法律座談會刑事類提案第16、19號法律問題），併
    此敘明。
五、論罪科刑部分：
  (一)按刑法第321 條第1 項第3 款之攜帶兇器竊盜罪，係以行為
    人攜帶兇器竊盜為其加重條件，此所謂兇器，其種類並無限
    制，凡客觀上足對人之生命、身體、安全構成威脅，具有危
    險性之兇器均屬之，且祇須行竊時攜帶此種具有危險性之兇
    器為已足，並不以攜帶之初有行兇之意圖為必要（最高法院
    79年臺上字第5253號判例意旨參照）。查被告持以竊取廢鐵
    所用之不鏽鋼條2 支，其材質甚為堅硬銳利，有照片1 張在
    卷可憑（見偵查卷第30頁），堪認客觀上皆係足以對人之生
    命、身體、安全構成威脅之兇器無誤。是核被告所為，係犯
    刑法第321 條第1 項第3 款之攜帶兇器竊盜罪及同法第354
    條之毀損罪。
  (二)被告先徒手竊得皇昌公司所有之不鏽鋼條2 支後，再持以供
    作兇器而接續竊取皇昌公所有而放置在同一地點之廢鐵，該
    2 次竊取行為，獨立性極為薄弱，依一般社會觀念難以強行
    分離，顯係基於單一犯意接續所為，侵害同一法益，為接續
    犯，屬單純一罪，僅論以較重之攜帶兇器竊盜一罪即可。公
    訴意旨疏未斟酌被告於竊得不鏽鋼條後，再持以行竊廢鐵之
    事實，而認被告係犯刑法第320 條第1 項之普通竊盜罪，尚
    有未洽，惟其基本社會事實同一，本院自應予審理，並變更
    其起訴法條，復當庭告知被告變更後之法條，以資保障其防
    禦權（見本院卷第99頁）。
  (三)按刑法第2 條第1 項之規定，係規範行為後「法律變更」所
    生新舊法適用之準據法，故被告行為後刑法條文之修正，對
    於被告並無有利或不利之情形者（例如新舊法處罰輕重相同
    ，犯罪構成要件亦無寬嚴之別等），即無適用修正後刑法第
    2 條第1 項之規定比較新舊法適用之問題。新刑法第47條雖
    將舊刑法修正限制為受徒刑之執行完畢，或一部之執行而赦
    免後，5 年以內「故意」再犯有期徒刑以上之罪，始成立累
    犯。但上述新舊法之規定，對於「故意」再犯罪部分，亦無
    所謂「有利或不利」之情形。依上說明，應無適用修正後刑
    法第2 條第1 項之規定比較新舊法適用之問題（最高法院95
    年度臺上字第5589號判決要旨可參）。被告有如事實欄前段
    所示之犯罪科刑及執行情形，有臺灣高等法院被告前案紀錄
    表在卷可稽，其於上開有期徒刑執行完畢後5 年內，故意再
    犯本案有期徒刑以上之二罪，無論依修正前、後之刑法第47
    條之規定，均構成累犯，是修正前、後有關累犯之規定，其
    實質內容相同，並無有利不利之別，自無刑法第2 條第1 項
    新舊法比較之問題，應依一般法律適用之原則（最高法院95
    年度第21次刑事庭會議決議參照），適用裁判時之刑法第47
    條第1 項之規定，分別加重其刑。
  (四)依被告犯罪之情形觀之，可知被告係先竊取窗戶上之不鏽鋼
    條及工地內之廢鐵後，始起意另行損壞工地之鐵捲門，堪認
    被告主觀之犯意不同，客觀上亦非以損壞鐵捲門為竊盜之方
    法或結果，是被告所犯上開二罪間，犯意各別，罪名互異，
    應分論併罰。
  (五)爰審酌被告正值青年，不思正當工作以獲取財物，妄想以竊
    盜手段不勞而獲，又無故損壞他人之鐵捲門，其觀念偏差，
    有待矯治，兼衡其智識、品行、所竊取及損壞財物之價值及
    犯後僅坦承部分犯行之態度等一切情狀，分別量處如主文所
    示之刑（依最高法院95年度第8 次刑事庭會議決議六、(一)之
    意旨，新刑法第57條之規定，為法院就刑之裁量審認標準見
    解之明文化，非屬法律之變更，無新舊法比較適用之問題）
    ，並依修正前刑法第51條第5 款之規定，合併定其應執行刑
    ，以資懲儆。
  (六)扣案之繩索1 條，係被告所有而欲持以綑綁廢鐵之物，業據
    被告供明在卷，足認係被告所有而供其行竊所用之物甚明，
    併依修正前刑法第38條第1 項第2 款之規定，宣告沒收。
據上論斷，應依刑事訴訟法第299 條第1 項前段、第300 條，刑
法第2 條第1 項前段、第321 條第1 項第3 款、第354 條、第47
條第1 項、修正前刑法第38條第1 項第2 款、第51條第5 款，刑
法施行法第1 條之1 第1 項、第2 項前段，判決如主文。
本案經檢察官郭季青到庭執行職務。
中　　華　　民　　國　　96　　年　　4 　　月　　13　　日
                  刑事第十九庭  審判長法  官　許必奇
                                      法　官　曾正耀
                                      法　官　鄧雅心
以上正本證明與原本無異。
如不服本判決應於送達後10日內向本院提出上訴狀。
                                      書記官　王小芬
中　　華　　民　　國　　96　　年　　4 　　月　　13　　日
附錄本案論罪科刑法條
中華民國刑法第三百二十一條
犯竊盜罪而有左列情形之一者，處六月以上五年以下有期徒刑：
一、於夜間侵入住宅或有人居住之建築物、船艦，或隱匿其內而
    犯之者。
二、毀越門扇、牆垣或其他安全設備而犯之者。
三、攜帶兇器而犯之者。
四、結夥三人以上而犯之者。
五、乘火災、水災或其他災害之際而犯之者。
六、在車站或埠頭而犯之者。
前項之未遂罰之。
中華民國刑法第三百五十四條
毀棄、損壞前二條以外之他人之物或致令不堪用，足以生損害於
公眾或他人者，處二年以下有期徒刑、拘役或五百元以下罰金。
